臺灣高等法院臺中分院刑事判決　　　　　　　　　九十一年度上訴字第一一七六號
　　上　訴　人　臺灣彰化地方法院檢察署檢察官
　　被　　　告　戊○○
　　被　　　告　丙○○
　　被　　　告　己○○
　　共　　　同
　　指定辯護人　本院公設辯護人　乙○○
右上訴人因傷害等案件，不服台灣彰化地方法院九十一年度訴字第四六一號，中華民
國九十一年五月二十三日第一審判決（起訴案號：台灣彰化地方法院檢察署九十年度
偵字第四六七三號），提起上訴，本院判決如左：
    主      文
上訴駁回。
    事實及理由
一、本案經本院審理結果，認第一審判決認事用法及量刑均無不當，應予維持，並引
    用第一審判決書記載之事實、證據及理由（如附件）。
二、檢察官上訴意旨略以：告訴人甲○○於警訊及偵查中對伊遭被告等三人妨害自由
    犯行，及恐嚇之行為分擔等情指述詳，嗣與被告等三人達成協議後，為求消弭訟
    端、息事寧人，其後之供陳難免偏頗，是不得逕以告訴人與被告等達成和解後之
    迴護之詞，遽以推翻告訴人於警訊及偵查中對被告等犯行之指述。被告丙○○對
    恐嚇犯行於原審審理中坦承不諱，復佐以證人張錦良於警訊及偵查中之證詞，被
    告丙○○之自白與事實相符，應堪採信，尚難遽謂被告戊○○及己○○對恐嚇及
    妨害自由部分之犯行，並無預見，其二人應有犯意聯絡及行為分擔，應論以共同
    正犯。又被告等共同毆傷告訴人一節，經告訴人於警訊及偵查中指訴明確，並經
    證人張錦良於警訊及偵查中結證詳實，被告戊○○及己○○於警訊及偵查中自承
    案發當時有持鐵管之事實，觀之告訴人身體有多處受傷，參以被告等分持工業用
    螺絲起子及一尺長之鐵管重擊告訴人之頭、背部等多處人體重要部位，並致告訴
    人手尺骨骨折等傷害，下手殘暴可見一斑。核被告等所為係犯刑法第二百七十八
    條第三項（原起訴書誤載為同法條第二項）之重傷未遂罪嫌。原審判決未對被告
    等所持用以傷人之武器、攻擊部位及告訴人所受之傷勢逐一論列，遽認被告等僅
    涉有刑法第二百七十七條第一項之普通傷害罪，而以告訴人當庭撤回告訴，諭知
    公訴不理判決，實有未當云云。
三、經查告訴人於本院陳稱：被告丙○○拿螺絲起子，其他被告拿鐵管打我，我一個
    人拿椅子和他們對抗，：：我有倒下去，被告就說要載我去看醫生，但因為被告
    是開貨車，已經載不下人，所以他們要開我的車去醫院，我拿鑰匙給他們，但是
    我一想有些不對，因為我當時受傷，也已經不能開車，又一直流血，我很害怕，
    就跑到廟裡面，但是我並沒有聽到丙○○說要去拿槍，後來被告就把我的車開走
    ，開到距離現場一百公尺的地方，就棄車逃跑了。：：（問：為何在警訊中陳述
    係被告拿了你的鑰匙之後，把你押上車？）當時被打頭昏昏的，有人告訴我當時
    的情形是這樣，但是後來我出院回家一想，並沒有這樣的情形等語（見本院卷第
    六五、六六頁）。可見所謂強押告訴人上車一節，乃係出於告訴人之誤會，尚無
    從證明確有其事，亦不足以認定被告等有共犯妨害自由或恐嚇罪之事實。此部分
    原判決認事用法並無不合，量刑亦屬妥適。又本件檢察官起訴書事實欄，對於傷
    害部分，僅記載「三人竟共同基於傷害甲○○身體之犯意聯絡，：：先由丙○○
    自前揭車輛中取出工業用之螺絲起子；戊○○和己○○則分別自車上取出一尺長
    之鐵管，下車後即持前揭螺絲起子及鐵管分別毆擊甲○○頭、背部多處，：：致
    使甲○○受有左手臂尺骨（誤載為股字）骨折、左側頭顱皮膚挫裂傷血腫合併腦
    震盪及左膝及背部擦傷等傷害，：：。」而於證據並所犯法條欄，僅敘述被告等
    共同毆傷告訴人之證據及理由，對於被告等究竟有何重傷害之犯意，及如何構成
    重傷未遂之情形，則未置一詞，雖起訴書引用刑法第二百七十八條第二項（按為
    重傷致死罪）之法條，亦難認為檢察官對於重傷未遂之行為已經起訴，因此原審
    依起訴書記載之事實，認定此部分僅構成普通傷害罪，並以告訴人當庭撤回告訴
    為由，諭知不受理之判決，並無不合。綜上所述，本件檢察官之上訴無理由，應
    予駁回。
四、據上論斷，應依刑事訴訟法第三百七十三條、第三百六十八條，判決如主文。
本案經檢察官丁○○到庭執行職務。
中      華      民      國　    九十一     年     十      月    十一　　日
                                臺灣高等法院臺中分院刑事第五庭
                                      審判長法　官　郭　同　奇
                                            法  官  胡  森  田
                                            法  官  姚  勳  昌
右正本證明與原本無異。
被告不得上訴。
檢察官得上訴。
如不服本判決應於收受送達後十日內向本院提出上訴書狀，其未敘述上訴之理由者並
得於提起上訴後十日內向本院補提理由書（均須按他造當事人之人數附繕本）。
                                            書記官  陳  玫  伶
中      華      民      國　    九十一     年     十      月    十四　　日
                                                                        Ｒ
臺灣彰化地方法院刑事判決       　　　　　　　　 　九十一年度訴字第四六一號
    公  訴  人  臺灣彰化地方法院檢察署檢察官
    被      告  戊○○  男  二十九歲（民國○○○年○月○○○日生）
                        住彰化縣員林鎮崙雅里崙雅巷二弄四號
                        居彰化縣員林鎮湖水里振興巷五之九號
                        身分證統一編號：Ｎ一二八八五二四號
    被      告  丙○○  男  二十八歲（民國○○○年○月○日生）
                        住彰化縣員林鎮○○里○○路○段三七巷十九弄六號
                        居臺灣雲林戒治所
                        身分證統一編號：Ｎ一二三二三九五五號
    被      告  己○○  男  二十歲（民國○○年○月○○○日生）
                        住彰化縣大村鄉○○村○○路十七號
                        身分證統一編號：Ｚ000000000號
右列被告因傷害等案件，經檢察官提起公訴 (九十年度偵字第四六七三號)，本院判
決如左：
    主  文
丙○○以加害生命、身體之事，恐嚇他人，致生危害於安全，處有期徒刑肆月，如易
科罰金，以參佰元折算壹日。
戊○○、己○○被訴妨害自由罪、恐嚇罪部分無罪。
丙○○、戊○○、己○○被訴傷害罪部分公訴不受理。
    事  實
一、丙○○、戊○○及己○○於民國九十年六月十六日下午一時三十分許，因所駕駛
    之Ａ六─三０六三號自用小貨車，與甲○○所駕駛車牌號碼六Ｌ─二二六七號之
    自用小客車，在彰化縣員東路鎮光廟前之十字路口發生行車糾紛，丙○○三人心
    生不悅，竟尾隨甲○○到彰化縣員林鎮東山里中州工專附近之百姓公廟旁，丙○○自其車上取出工業用之螺絲起子，戊○○和己○○則分持車上之鐵管各一支，
    三人下車後，即以螺絲起子及鐵管分別毆擊甲○○頭、背部多處，甲○○為求自
    衛即以左手防禦頭部，一再閃躲，惟經丙○○等三人一路窮追猛打，致使甲○○
    受有左手臂尺股骨折、左側頭顱皮膚挫裂傷血腫合併腦震盪及左膝及背部擦傷等
    傷害（傷害部分，業據甲○○當庭撤回告訴），丙○○等三人見甲○○身受多傷
    已無法抗拒，欲將其送醫，戊○○遂令甲○○交出其自用小客車之汽車鑰匙，並
    將上開鑰匙交與丙○○後，丙○○欲帶甲○○上車，惟甲○○恐遭不測，奮力奪
    下丙○○手持之前揭螺絲起子後，旋往百姓公廟方向逃去，丙○○見狀，即基於
    恐嚇危害安全之犯意，喝令戊○○及己○○二人「到車上拿槍下來」，以恐嚇甲○○，致生危害甲○○之生命、身體之安全，甲○○因此心生畏懼，旋即進入上
    開百姓公廟內躲藏，丙○○三人惟恐甲○○報警，遂由丙○○將甲○○之上開汽
    車開到四百公尺外丟棄，其等另駕駛該自用小貨車離開現場。嗣經警依Ａ六─三
    ０六三號車牌，查出所有人為戊○○，而於同年七月三日下午六時許，持拘票在
    彰化縣員林鎮崙雅里崙雅二弄四號，將戊○○拘提到案，始知上情。
二、案經甲○○訴由彰化縣警察局移送臺灣彰化地方法院檢察署檢察官偵查起訴。
    理  由
壹、有罪部分
一、訊據被告丙○○對其於右揭時、地，與戊○○二人因和甲○○有行車糾紛，分持
    工業用螺絲起子、鐵管毆打被害人甲○○後，見甲○○欲躲藏到百姓公廟時，揚
    稱「到車上拿槍下來」以恐嚇甲○○之事實坦自承認，核與被害人甲○○指訴、
    現場目擊證人張錦良於警訊時證述之情節大致相符，被告丙○○恐嚇之犯行堪以
    認定，應依法予以論科。
二、核被告丙○○所為，係犯刑法第三百零五條之恐嚇罪。公訴人依告訴人甲○○之
    指述，另以丙○○有與戊○○二人共同強押甲○○上車，為甲○○掙脫，因認丙○○另涉犯刑法第三百零二條第三項、第一項之妨害自由未遂罪等語，固非無據
    ，然告訴人甲○○於本院業已改稱其當時因受傷，並沒有聽得很清楚，只是聽到
    有人要將其送醫等語，此與其前之指訴顯相出入，自難依其欠缺一貫性之指述，
    率認被告必有妨害其自由未遂之犯行，是公訴人此之起訴尚難成立，惟此部分與
    被告丙○○前揭起訴有罪部分有裁判上一罪之牽連關係，依法不另為無罪之諭知
    。爰審酌被告犯罪之動機、目的、方法、手段，其前有犯罪記錄，品行難謂良好
    ，復因行車糾紛之細故，即在光天化日之下，鳩人當眾持械毆打告訴人，其目無
    法紀之心態，顯值非議，且其所為，已助長社會暴戾之歪風，造成居民之不安全
    感，所生危害難謂輕微，幸其犯後業已坦認犯行，並與告訴人達成民事和解，態
    度良好等一切情狀，量處如主文所示之刑，並諭知易科罰金之折算標準，以示懲
    儆。扣案之螺絲起子一把，雖係供被告毆打告訴人所用，然告訴人業已撤回傷害
    罪之告訴，是無從併予宣告沒收，附此敘明。
貳、無罪部分
一、公訴意旨略以：被告戊○○、己○○於上述時、地，與丙○○一同毆打告訴人甲○○後，令甲○○交出其車之鑰匙，欲開甲○○之車將其押走，惟甲○○伺機掙
    脫，丙○○揚稱「到車上拿槍下來」以恐嚇甲○○，因認戊○○二人涉犯妨害自
    由未遂罪及恐嚇罪等等。
二、公訴人以被告戊○○二人涉犯前述罪嫌，無非係以告訴人甲○○前於警訊及偵查
    中之指述、證人張錦良之證述，為其認定之主要依據。惟訊之被告戊○○二人均
    堅決否認有何妨害自由及恐嚇之犯行，皆辯說：伊等係為將甲○○送醫，始叫其
    交出車之鑰匙，伊等並無強押其上車或恐嚇之行為等語。
三、按犯罪事實應依證據認定之，無證據不得推定其犯罪事實，又不能證明被告犯罪
    者，應諭知無罪之判決，此於刑事訴訟法第一百五十四條及同法第三百零一條第
    一項分別定有明文。
四、經查：告訴人甲○○於本院審理時，業改口否認有遭被告三人強押上車之事實，
    已見前述，自難僅憑告訴人有交出車之鑰匙與被告即推認被告妨害自由之情形；
    而證人張錦良於警訊及偵查中，雖證述其有目擊被告三人毆打告訴人之事實，然
    其之證詞中，並無被告強押告訴人上車一節，且其固證說有聽到有人喊說「拿槍
    來」，但其並不知是何人所喊，雖同案被告丙○○業已坦認其係為嚇嚇告訴人，
    始揚稱「到車上拿槍下來」等語，而如上載，惟此應係被告丙○○個人之行為，
    尚難推定被告二人當時必與丙○○有何犯意上之聯絡。是公訴人此之起訴尚不足
    以證明被告二人有其所指之犯行，而本院亦查無其他證據足以認定被告二人有為
    公訴人起訴之事實，不能證明被告二人犯罪，自應依法為無罪之諭知。
參、公訴不受理部分
一、按告訴乃論之罪，告訴人於第一審辯論終結前得撤回其告訴，又告訴經撤回者，
    應諭知不受理之判決，刑事訴訟法第二百三十八條第一項、第三百零三條第三款
    定有明文。
二、查本件告訴人甲○○告訴被告戊○○、己○○、丙○○三人上述傷害之犯行，起
    訴書認係觸犯刑法第二百七十七條第一項之傷害罪（起訴書載為同法第二百七十
    八條第二項之重傷害罪，惟依起訴書犯罪事實欄之記載，並不足以認定被告等人
    有重傷害告訴人之事實，且更未因此而致告訴人於死亡，是公訴人爰引之法條顯
    有錯誤，應更正為同法第二百七十七條第一項之普通傷害罪如上），依同法第二
    百八十七條前段之規定，須告訴乃論。茲據告訴人當庭撤回其告訴，爰依照首開
    說明，逕為諭知不受理之判決。
據上論斷，應依刑事訴訟法第二百九十九條第一項前段、第三百零一條第一項、第三
百零三條第三款、刑法第三百零五條、第四十一條第一項、罰金罰鍰提高標準條例第
一條前段、第二條，判決如主文。
本案經檢察官陳茂亭到庭執行職務。
中      華      民      國      九十一      年      五    月  二十三    日
                                臺灣彰化地方法院刑事第一庭
                                    法      官  葛  永  輝
右正本證明與原本無異。
如不服本判決，應於送達後十日內向本院提出上訴狀( 須附繕本 )。
告訴人或被害人對於判決如有不服具備理由請求檢察官上訴者，其上訴期間之計算係
以檢察官收受判決正本之日期為準。
                                    法院書記官  施  惠  卿
中      華      民      國      九十一      年      五    月  二十七    日
刑法第三百零五條
以加害生命、身體、自由、名譽、財產之事恐嚇他人，致生危害於安全者，處二年以
下有期徒刑、拘役或三百元以下罰金。
